臺灣高等法院民事判決　　　　　　　　93年度上易字第1102號
上　訴　人　甲○○
訴訟代理人　高進福律師
　　　　　　高湧誠律師
　　　　　　許樹欣律師
被上訴人　　中國信託商業銀行股份有限公司
法定代理人　辜仲諒
訴訟代理人　林俊鴻
上列當事人間請求再審之訴事件，上訴人對於中華民國93年10月
29日臺灣臺北地方法院93年度再字第4號第一審判決提起上訴，
本院於94年11月22日言詞辯論終結，判決如下：
    主  文
上訴駁回。
第二審訴訟費用由上訴人負擔。
    事實及理由
一、本件上訴人主張：被上訴人於92年3月12日於前訴訟程序起
    訴時，即已知伊自台北縣永和市○○路○段184巷5號3樓之戶
    籍地搬遷至台北市○○路○段174巷9弄3號2樓之現住居所，
  　前訴訟程序審理時未經詳查，即以伊之原住所為文書送達處
    所，並以寄存送達方式遽為一造辯論判決，顯有違背最高法
    院 64年台抗字第481號判例之情，且被上訴人於前訴訟程序
    起訴時即已查知伊現住居所及電話號碼，卻於該程序中故意
    隱瞞，使前審僅對伊之戶籍地為寄存送達，原確定判決有民
    事訴訟法第496條第1項第1款、第6款之再審事由等情，請求
    廢棄原確定判決，並駁回被上訴人在前訴訟程序之訴（原審
    為上訴人敗訴之判決）上訴聲明：(一)原判決廢棄。(二)台灣台
    北地方法院92年度訴字第1339號民事確定判決廢棄，並駁回
    被上訴人在前程序第一審之訴。
二、被上訴人則以：上訴人之戶籍地址設於台北縣永和市○○路
    ○段184巷5號3樓，迄未變更，戶籍登記有其公信力，前訴訟
    程序寄存送達於法無違，上訴人未曾告知已變更住址，伊於
    前訴訟程序並不知上訴人已遷離原址，更不知其現住居所，
    且伊於前審並未指稱上訴人所在不明，本件當無民事訴訟法
    第496條第1項第1款、第6款之情形，上訴人於前訴訟程序確
    定後，任意選擇性主張戶籍地非其住所地，對其戶籍地之送
    達為不合法，除有違法之安定性，並損害他造權益外，並違
    反誠信等語，資為抗辯。答辯聲明：駁回對造之上訴。
三、兩造不爭事項：
  (一)上訴人戶籍原在台北縣永和市○○路○段184巷5號3樓。
  (二)被上訴人公司催收電腦紀錄內容記載形式上不爭執。
  (三)被上訴人於前訴訟程序起訴前有打電話給上訴人。
四、兩造就程序上之主要爭執者，厥為(一)前訴訟程序中對上訴人
    之寄存送達是否合法。(二)被上訴人是否明知上訴人現住所仍
    指為不明。就實體上之爭執，厥為信用卡附卡人（即上訴人
    ）是否應與正卡持有人（上訴人前夫）負連帶責任？若是，
    其金額若干？茲就程序上先予審酌，倘程序上並無再審事由
    ，即無庸審酌兩造實體之爭執。
五、前訴訟程序對上訴人之寄存送達應屬合法：
  (一)按依民法第20條第1 項規定，依一定之事實，足認有久住之
    意思，住於一定之地域者，即設定住所於該地。又民法第20
    條住所之規定，不以必需居住於該地為必要，此觀乎民法第
    23條尚有選定居所之規定而自明。再依該條項規定立法意旨
    ，關於住所之設定，兼採主觀主義及客觀主義之精神，所謂
    「以久住之意思」，應依客觀事實認定，非當事人可任意主
    張，此由該條第一項首句「依一定之事實，足認」即明。惟
    當事人有無久住之意思，應依客觀之事實探求並認定之，並
    不以有長期居住之事實為必要，而所謂依「一定之事實」，
    例如戶籍登記、居住情形，及是否在當地工作等事實，均屬
    之，然依戶籍法第四條規定，凡遷出、遷入或住址變更，均
    應為戶籍登記，此戶籍登記係公務員職務上所製作之公文書
    ，有其公信力，是所謂「一定之事實」，戶籍登記資料尤為
    主要之依據。次按民法第24條中所謂「廢止住所」，必須依
    一定之事實，足認以廢止意思離去其住所者始足當之，故雖
    有廢止住所之意思而不實行離去，或雖離去其住所而無廢止
    住所之意思，均不得謂住所之廢止。
  (二)本件上訴人之戶籍設於台北縣永和市○○路○段184巷5號3樓
    ，迄前訴訟程序終結時仍未辦理遷出，且台北縣永和市○○
    路○段184巷5號3樓房地之所有權為上訴人所有，上訴人於本
    院自承其係於94年5月間始將之出售，出售前則出租他人使
    用等語（見本院卷第75頁、76頁），是縱令其於90年7月23
    日離婚後離去戶籍地址，而住於臺北市○○路之事實屬實，
    然永和市○○路之房屋既仍為上訴人所有，其就該屋仍有管
    領力，且其並未辦理戶籍遷出，即仍有保留戶籍地址為住所
    意思，足見依客觀事實，上訴人並無廢止永和市戶籍地為住
    所之意思甚明，則該永和市戶籍地應仍為上訴人之住所地。
  (三)末按送達於應受送達人之住居所、事務所或營業所行之，對
    於法定代理人之送達，亦得於當事人本人之事務所或營業所
    行之，民事訴訟法第136條定有明文。又不能依民事訴訟法
    第136條、第137條之規定為送達者，即得依同法第138條之
    規定為寄存送達。本件上訴人既無廢止永和市戶籍地為住所
    之意，則該址仍為上訴人之住所地，前訴訟程序對上訴人之
    住所地為送達，既不能依民事訴訟法第136條、第137條之規
    定為送達，乃對之為寄存送達，即難謂與規定不合，此與最
    高法院64年台抗字第481號判例係指受送達人之住居所實際
    上已變更者而言有異，是上訴人以其已遷移永和市戶籍地，
    前訴訟程序猶對該址為寄存送達為不合法，有違最高法院64
    年台抗字第481號判例，主張原確定判決有民事訴訟法496
    條第1項第1款之再審事由，尚非可採。
  (四)況退步言，縱令上訴人主張前揭永和市戶籍地已非其之住所
    地，且其已搬離該址，實際上並未住居該處，前訴訟程序對
    之為寄存送達係屬不合法云云屬實，則原確定判決之送達既
    不合法，該判決即屬未確定，而再審係就已確定裁判為救濟
    ，是上訴人就未確定之判決提起再審，亦難謂有據。
六、被上訴人並非知上訴人現住所仍指為所在不明：
    按當事人知他造之住居所，指為所在不明而涉訟者，得以再
    審之訴對於確定終局判決聲明不服，民事訴訟法第496條第1
    項第 6款固有明文。然依此款提起再審之訴者，必以當事人
    明知他造之住居所或其他應為送達之處所，卻指為所在不明
    而聲請公示送達者，始足當之。前審訴訟程序係對上訴人為
    寄存送達，並無被上訴人對上訴人指為所在不明而聲請公示
    送達之情形，是上訴人主張原確定判決有前揭法條規定之再
    審事由，亦屬乏據。
七、綜上所述，上訴人指摘原確定判決具有民事訴訟法第 496條
    第1項第1款、第 6款之再審事由求予廢棄改判，均非正當。
    原審駁回上訴人之請求，於法並無不合。上訴意旨仍執陳詞
    ，指摘原判決不當，求予廢棄改判，為無理由，應予駁回上
    訴。
八、本件程序上既無再審事由，則其餘實體上爭點，即無再審究
    之必要，併此敘明。
九、據上論結，本件上訴為無理由，依民事訴訟法第449條第1項
    、第78條，判決如主文。
中　　華　　民　　國　　94　　年　　12　　月　　6 　　日
　　　　　　　　　民事第七庭審判長法　官 鄭三源
　　　　　　　　　　　　　        法　官 黃嘉烈
　　　　　　　　　　　　　        法　官 周美月
正本係照原本作成。
不得上訴。
中　　華　　民　　國　　94　　年　　12　　月　　6 　　日
　　　　　　　　　　　　　　　　　書記官 陳啟文
